【裁判字號】    90,自,413
【裁判日期】    920331
【裁判案由】    詐欺
【裁判全文】
臺灣板橋地方法院刑事裁定                            九十年度自字第四一三號
    自  訴  人  乙○○
    被      告  甲○○
右列被告因詐欺案件，經自訴人提起自訴，本院裁定如左：
    主  文
自訴駁回。
    理  由
一、自訴意旨略稱：被告甲○○於民國八十八年十一月初以申領支票、需先存款做成
    績為由，要求自訴人代墊存款存入其八十八年十一月八日所開立之臺北國際商業
    銀行南門分行第00－00000－0－00號活期儲蓄存款帳戶內，俟其申領
    支票通過後，再行將帳戶內之存款返還予自訴人，被告為取信自訴人，並將上開
    存款帳戶之存摺、印章交予自訴人保管，自訴人不疑有他，遂應允之，詎料，被
    告竟隱瞞其另有申領該帳戶金融卡之事實，於自訴人陸續存入款項後，以金融卡
    先後盜領十八次，即於同年十一月二十四日、十二月六日、十二月八日、十二月
    九日、十二月十日、十二月十一日、十二月十三日各依序提領新臺幣 (下同) 五
    萬元、十萬元、四萬元、十萬元、十萬元、十萬元、十萬元，金額達五十九萬元
    ，自訴人於同年十二月十三日發覺後，曾於同年十二月十五日以臺北南海郵局第
    二三一一號存證信函要求被告於函到七日內全部清償，惟被告竟置之不理，更於
    八十九年七月六日再以金融卡提領一千元，因認被告涉有刑法第三百三十九條第
    一項之詐欺取財罪嫌。
二、按法院或受命法官於自訴案件第一次審判期日前訊問及調查結果，如認為案件有
    刑事訴訟法第二百五十二條至第二百五十四條之情形者，得以裁定駁回自訴，同
    法第三百二十六條第三項有明文規定。又刑法第三百三十九條第一項詐欺罪之成
    立，以意圖為自己或第三人不法所有，以詐術使人將本人或第三人之物交付為要
    件。所謂以詐術使人交付，必須被詐欺人因其詐術而陷於錯誤，若其所用方法，
    不能認為詐術，亦不致使人陷於錯誤，即不構成該罪，最高法院著有四十六年台
    上字第二六○號判例可資參照。
三、訊據被告甲○○雖坦承於右揭時間開立活期儲蓄存款帳戶，嗣於自訴人陸續存入
    款項後，先後以金融卡提領五十九萬一千元之事實，惟堅決否認有何詐欺取財犯
    行，辯稱：該筆款項係伊向自訴人借貸，八十六、八十七年間，伊代父親償還一
    百八十萬元債務後，即陸續向自訴人借貸一百十萬元，並按月付息，此次伊向自
    訴人借款六十萬元，因為伊沒有支票，自訴人要求伊去臺北國際商業銀行開立活
    期存款帳戶，然後將存摺、印章交給他，由他把錢存進去做成績，俟申請領得支
    票後開票給他，伊遂應自訴人之要求開戶後將存摺、印章交給他。自訴人雖表示
    半年後才要借給伊這筆錢，這當中不能夠提錢，但因這筆錢進入伊戶頭後伊即需
    付息，加之伊缺錢，才先行將錢領出，嗣伊提領達五十九萬元時，有告知自訴人
    。八十九年一月間，伊以友人許龍元之誠泰銀行西園分行、面額五十九萬元之支
    票交予自訴人，嗣於八十九年三、四月間，又再書立借據換回該紙支票，借據在
    自訴人那裡，伊並無詐欺等語。經查，被告稱其自八十七年間起即陸續向自訴人
    付息借款乙節，業據自訴人自承在卷，且有被告書立之借據影本四紙附卷可稽，
    可見被告與自訴人間早有金錢往來之前例。嗣自訴人於本院訊問時，亦自陳：本
    件當初被告有講說要借款，伊提起詐欺之自訴是因雙方有誤會等語 (見本院九十
    二年一月二十九日訊問筆錄) ，益徵自訴人之所以將款項存入被告之臺北國際商
    業銀行南門分行活期儲蓄存款帳戶，係因應允被告再次借款，當無何受被告詐欺
    致陷於錯誤之情事。況且，本次被告向自訴人借款，已於九十一年三月、九十一
    年十二月、九十二年一月先後償還十萬元、八萬元、五萬元，其餘積欠之三十六
    萬一千元雙方亦已達成按月攤還之協議，此為自訴人所是認，並有和解書一件在
    卷可參，尤足見本件乃屬民事債務不履行問題，與刑法上之詐欺罪責無涉。至於
    被告未遵守開戶半年內不得動用存款之約定而先行領款，亦僅屬民事違約問題而
    已，自訴人僅因被告違約先行領款即遽指被告詐欺云云，殊嫌無憑。從而，被告
    辯稱並無詐欺等語，應堪採信。此外，復查無其他積極證據足資證明被告有何自
    訴人所指之詐欺情事，本件被告犯罪嫌疑不足，有刑事訴訟法第二百五十二條第
    十款之情形，依照首開說明，本件自訴應予駁回。
據上論斷，應依刑事訴訟法第三百二十六條第三項、第二百五十二條第十款，裁定如
主文。
中      華      民      國    九十二    年      三      月    三十一    日
                              臺灣板橋地方法院刑事第五庭
                                  法  官    戴   嘉   清
右正本證明與原本無異
如不服本裁定應於送達後五日內向本院提出抗告狀
                                  書記官    陳   春   銘
中      華      民      國    九十二    年      四      月       一     日


司法院資訊處製作；財團法人民間司法改革基金會備份。
